【裁判字號】    99,交聲,1248
【裁判日期】    990824
【裁判案由】    違反道路交通管理處罰條例聲明異議
【裁判全文】
臺灣臺北地方法院交通事件裁定        99年度交聲字第1248號
原處分機關  交通部公路總局臺北區監理所
異  議  人  甲○○
即受處分人
上列異議人即受處分人因違反道路交通管理處罰條例案件，對於
交通部公路總局臺北區監理所民國99年7 月14日所為之處分（原
處分：北監營裁字第裁40-C00000000號），聲明異議，本院裁定
如下：
    主  文
異議駁回。
    理  由
一、原處分以：異議人即受處分人甲○○駕駛車牌號碼715-EZ號
    營業小客車，於民國98年9 月23日21時20分許，在臺北縣新
    店市○○路○段115 號前，因「起駛行經行人穿越道未禮讓
    行人先行」違規，違反道路交通管理處罰條例第44條第2 項
    ，經臺北縣政府警察局交通隊交安組以北縣警交大字第C000
    00000 號舉發違反道路交通管理事件通知單予以舉發。異議
    人未於原舉發通知單應到案日期98年12月2 日前到案，原處
    分機關即交通部公路總局臺北區監理所遂於99年7 月14日以
    異議人違反道路交通管理處罰條例第44條第2 項，以北監營
    裁字第裁40-C00000000號裁決書裁處罰鍰新臺幣（下同）1,
    200 元整。
二、異議意旨略以：我向富和中汽車企業有限公司承租車牌號碼
    715-EZ號營業小客車，在臺北縣新店市○○路七張捷運站排
    班，在我前面排載客之營業小客車開走後，我將車子往前移
    動，當時啟動時踩煞車、打D 檔，放開煞車，即向前衝出，
    車子無法煞車，導致撞傷2 名女學生，事故後經公司老闆找
    配合廠檢測，得知引擎爆震感應器損壞，行車電腦系統出問
    題，使得車輛暴衝，無法及時將車煞住，爰請鈞院明鑑云云
    。
三、按汽車行近行人穿越道前，應減速慢行，遇有行人穿越時，
    無論有無交通警察指揮或號誌指示，均應暫停讓行人先行通
    過，道路交通安全規則第103 條定有明文；而汽車駕駛人，
    駕駛汽車，行經行人穿越道有行人穿越時，不暫停讓行人先
    行通過者，處新臺幣1,200 元以上3,600 元以下罰鍰，道路
    交通管理處罰條例第44條第2 款亦定有明文。
四、經查：
  (一)異議人於98年9 月23日21時20分許，駕駛車牌號碼715-EZ號
    營業小客車，行經臺北縣新店市○○路二段115 號前，起駛
    行經行人穿越道未禮讓行人先行，而為臺北縣政府警察局交
    通隊交安組警員舉發違規，異議人於應到案日期98年12月2
    日前向原處分機關提出申訴，經臺北縣政府警察局於99年6
    月28日北縣警交字第0990096173號函覆舉發違規並無不當，
    並於99年7 月14日經原處分機關依道路交通管理處罰條例第
    44條第2 項規定裁罰1,200 元等事實，有臺北縣政府警察局
    北縣警交大字第C00000000 號舉發違反道路交通管理事件通
    知單、交通部公路總局臺北區監理所交通違規案件陳述單、
    臺北縣政府警察局99年6 月28日北縣警交字第0990096173號
    函、交通部公路總局臺北區監理所北監營裁字第裁40-C0000
    0000號號違反道路交通管理事件裁決書各1 紙在卷可查。
  (二)本件異議人對其於98年9 月23日21時20分許，駕駛車牌號碼
    715-EZ號營業小客車在臺北縣新店市○○路二段115 號前營
    業載客一情固不爭執，惟矢口否認有何不暫停禮讓行人先行
    之違規行為，並以前揭情詞置辯，且提出車牌號碼715-EL號
    營業小客車於98年9 月25日至煌舜有限公司維修更換震爆感
    應器之車損交修單1 張為證。
  (三)惟經本院向臺灣區汽車修理工業同業公會函詢下列事項「小
    客車之爆震感應器損壞時，對於車輛之使用產生何種影響？
    在小客車之爆震感應器損壞之情況下，啟動車輛引擎、踩煞
    車、打D 檔、放開煞車時，車輛是否會向前暴衝且無法煞車
    ？」，經臺灣區汽車修理工業同業公會函覆以「二、爆震感
    知器（Knock Sensor）簡稱Ks，功能：偵測引擎有無爆震產
    生以提供電腦修正混合比與點火正時；會產生故障現象有引
    擎不順、引擎加速時產生爆震、點火正時不對。三、爆震感
    知器作用原理：感知器是鎖在引擎體上，當引擎爆震發生時
    ，爆震感知器中防震壓環會震動使得壓電晶片產生電壓，經
    由導電環片輸出到點火電腦，作為點火正時修正參考信號。
    四、小客車之爆震感知器作動方式，當汽車引擎產生爆震，
    爆震感知器開始作動傳遞信號給引擎ECU （Electronic
    Control Unit）俗稱黑盒修正點火正時，汽車引擎爆震感知
    器失效就不會傳遞信號給引擎ECU ，爆震感知器損壞按汽車
    原理會產生引擎無力、引擎爬坡有爆震聲及冒黑煙等情形產
    生。五、車輛產生暴衝與爆震感知器失效無任何關連」，有
    上開工會99年8 月2 日台區汽工（和）字第99066 號函在卷
    可憑，足認被告駕駛之營業小客車縱使爆震感知器損壞，駕
    駛時亦不會產生車輛暴衝之結果，且爆震感知器亦與煞車系
    統無關。況且該輛自小客車進廠維修後，除更換爆震感知器
    外，並無修繕其他部分，顯見被告本件撞傷行人之違規行為
    ，係人為因素，並非被告駕駛之自小客車爆震感知器損壞或
    是煞車系統失靈所致。是異議人辯稱是爆震感知器損壞、車
    輛暴衝而無法將車煞住云云，顯無足採。
五、綜上所述，異議人前揭所指，不足採信，其有駕駛汽車行經
    行人穿越道有行人穿越時，不暫停讓行人先行通過之情事，
    至為明確。原處分機關依道路交通管理處罰條例第44條第2
    項、及違反道路交通管理事件統一裁罰基準及處理細則第41
    條、第43條、第44條、第67條規定，裁處異議人罰鍰1,200
    元，與法自屬無違，異議人執上開情詞提起本件聲明異議，
    為無理由，應予駁回。
五、依道路交通案件處理辦法第19條，裁定如主文。
中    華    民    國    99    年    8     月    24    日
                              交通法庭法  官  林芳華
以上正本證明與原本無異
如不服本裁定應於送達後5日內向本院提出抗告狀
                                      書記官  林鈴芬
中    華    民    國    99    年    8     月    24    日

司法院資訊處製作；財團法人民間司法改革基金會備份。
